最高法院刑事判決　　　　　　　　　　　　　　　　　八十七年度台非字第六三號
　　上訴人　最高法院檢察署檢察總長
　　被　告　甲○○　男
右上訴人因被告詐欺案件，對於台灣高等法院中華民國八十六年七月十六日第二審確
定判決 (八十六年度上易字第二五八二號，起訴案號：台灣板橋地方法院檢察署八十
五年度偵字第一三八三九號)，認為違法，提起非常上訴，本院判決如左：
    主  文
上訴駁回。
    理  由
非常上訴理由稱：「按證據之證明力如何，雖屬於事實審法院自由判斷職權，而其所
為判斷，仍應受經驗法則與論理法則之支配，貴院五十三年臺上字第二○六七號著有
判例。又按判決不載理由者當然為違背法令，刑事訴訟法第三百七十九條第十四款前
段定有明文，而有罪之判決書，對於被告有利之證據不採納者，應說明其理由，復為
同法第三百十條第二款所明定，故有罪判決書對於被告有利之證據，如不加以採納，
必須說明其不予採納之理由，否則即難謂非判決不備理由之違法，亦有貴院六十三年
臺上字第三二二○號判例可稽。本件被告自始否認有詐欺意圖，並辯稱其原係有峰公
司外務員，於民國八十四年十月始入股為公司股東，惟未繳納股款，僅為技術股東，
全然不知公司財務狀況，此次事件有載老闆李寶蘭至得元公司看貨，但未訂貨云云 (
見偵查卷三十一頁反面，原審卷第十四頁) ，核與證人李寶蘭證述：甲○○僅辦外務
，跟往看材料，訂貨、收貨均由伊辦理，伊父親經營公司時欠下許多債務，伊接下來
經營，收到的錢，均拿來軋票，發工錢，公司於八十四年九月、十月開始週轉不靈，
因當時公司已不能申請支票，所以要甲○○加入股東，擬以其名義請票，但還是無法
請到票，甲○○於八十四年十月入股，根本不知道公司營運狀況不佳，無支付貨款能
力等情相符 (見地院卷第二十七頁、五十一頁反面、五十二頁、六十八頁反面、六十
九頁、原審卷二十頁) ，而告訴人公司職員潘信松亦指稱無證據足以證明被告係知道
有峰公司財務狀況後來詐騙等語 (見原審卷第六十九頁，按：諒係第一審卷第六十九
頁之誤) ，則依常理判斷，被告斷無於知悉有峰公司支票帳戶已於八十四年九月八日
及八十四年九月三十日經列為拒絕往來戶 (見地院卷第五十五頁) 已無支付貨款能力
，財務狀況不佳後之八十四年十月仍願加入為股東，更無從推斷被告與得元公司交易
之初即蓄意詐騙，詎原審遽認被告有詐欺犯行，其所為判斷與證據法則有違。而上開
潘信雄 (諒係潘信松之誤) 及李寶蘭對被告有利之供述及證詞如何不予採納之理由，
均未於理由欄詳予說明，亦有判決理由不備之違背法令。案經確定，且對被告不利，
爰依刑事訴訟法第四百四十一條、第四百四十三條提起非常上訴，以資救濟。」等語
。
本院按非常上訴旨在糾正法律上之錯誤，藉以統一法令之適用，不涉及事實認定問題
，故非常上訴審應以原判決確定之事實為基礎，僅就原判決所認定之犯罪事實，審核
適用法令有無違誤，如依原判決所確認之事實及卷內證據資料觀之，其適用法則並無
違誤，即難指為違法，至於事實之認定，乃屬事實審法院之職權，非常上訴審無從審
酌；倘非常上訴理由係對卷宗內同一證據資料之判斷持與原判決不同之評價，而憑持
己見認為原判決認定事實不當或與證據法則有違，即係對於事實審法院證據取捨裁量
權行使之當否所為之任意指摘，自與非常上訴審係以統一法令適用之本旨不合。本件
原確定判決係認定被告甲○○係有峰事業有限公司 (以下簡稱有峰公司) 之股東，與
該公司負責人李寶蘭 (另案處理) 均明知有峰公司之營運狀況不佳，無支付貨款能力
，竟共同基於概括之犯意，意圖為自己不法之所有，自八十四年九月間起至八十五年
一月間止，連續向得元捲門材料有限公司 (以下簡稱得元公司) 訂購不銹鋼板多次，
而以有峰公司名義及案外人甘銘輝名義之支票取信於得元公司，使得元公司陷於錯誤
而陸續交付不銹鋼板，共價值新台幣 (下同) 一百零六萬八千六百元，然所交付之支
票屆期提示均不獲兌現，雖其中一張有峰公司名義之二十六萬五千八百元支票於退票
後，經更換其他客票，提示付款，但其餘之支票共計八十萬二千八百元始終未兌現，
被告與李寶蘭則逃匿無蹤，始知受騙等情。理由並說明上開事實業據得元公司職員潘
信松指證綦詳，並有貨款單影本三紙及支票暨退票理由單影本各四紙在卷可稽。被告
雖否認有詐欺之犯意，並辯稱伊未向得元公司訂貨，不知有峰公司之財務狀況不佳等
語，然被告已承認自八十四年五月四日起，即在有峰公司擔任外務員，並於同年十月
間加入為股東，曾與李寶蘭到得元公司看貨；得元公司職員潘信松更始終指稱係被告
與伊洽談貨品之價格、品質及交貨方式等，因認被告之辯解及李寶蘭嗣後迴護之詞均
不足採信。並依前揭確認之事實及所憑之證據及認定之理由，適用刑法第二十八條、
第五十六條、第三百三十九條第一項，罰金罰鍰提高標準條例第一條前段，論處被告
共同連續詐欺罪刑，揆諸上開說明，依其確認之事實，適用法律並無錯誤。非常上訴
意旨，對卷宗內同一證據資料持不同之評價，依憑己見認為被告無詐欺之犯意，任意
指摘原判決所認定之事實與證據法則有違，乃對於事實之認定依憑己見所為之爭執，
並未具體指摘原判決如何違背證據法則，自非非常上訴審所得審酌。又李寶蘭所為之
證言乃迴護被告之詞不能採信，原判決已於理由加以說明 (見原判決第二頁正面第十
三、十四行) ，並無非常上訴意旨所指理由不備之情形。再者，得元公司之職員潘信
松始終指稱被告參與其事 (見偵查卷第十五頁背面、第三十一頁背面、第三十二頁；
第一審卷第三十八頁背面、第三十九頁正面、背面、第六十二頁背面、第六十三頁背
面、第六十四頁、第六十八頁背面) ，並以：「第一他 (指被告) 是 (主管) 業務，
第二接洽業務是與其接洽，第三他是公司之業務經理且是股東之一，所以對其公司之
財務應了解」 (見第一審卷第六十三頁正面、背面) ，因而指證被告參與犯罪，則其
所為證言並無從為被告有利之認定。況被告係因有峰公司之支票發生問題後，方入股
為股東，欲以其名義請領支票為公司解困，但遭銀行拒絕，已據李寶蘭供明在卷 (見
第一審卷第五十一頁背面) ，被告如何能推諉不知公司之財務狀況？至於潘信松於第
一審法院審理時，法官問：「有無『其他證據』證明甲○○知道公司財務狀況後來詐
騙你？」潘信松答稱：「沒有」 (見第一審卷第六十九頁) ，係指除在偵審中已經出
現之證據以外，沒有「其他證據」而已，並非謂完全無證據，此部分證言既不能採為
被告有利之證據，原判決雖未逐一記載，亦無判決不備理由情形。非常上訴意旨指摘
原確定判決違背法令，尚難認為有理由，應予駁回。
據上論結，應依刑事訴訟法第四百四十六條，判決如主文。
中      華      民      國    八十七    年      三      月    二十六    日
                              最高法院刑事第一庭
                                  審判長法官  黃  雅  卿
                                        法官  楊  文  翰
                                        法官  陳  正  庸
                                        法官  陳  世  雄
                                        法官  黃  正  興
      右正本證明與原本無異
                                              書  記  官
中      華      民      國    八十七    年      三      月    三十一    日
